【裁判字號】    98,親,31
【裁判日期】    980527
【裁判案由】    否認子女
【裁判全文】
臺灣臺中地方法院民事判決                98年度親字第31號
原      告  甲  ○
被      告  乙○○
            戊○○
            丙○○
            丁○○
            己○○
上列當事人間請求否認子女事件，本院於中華民國98年5月12日
言詞辯論終結，判決如下：
    主  文
確認被告戊○○（男、民國○○○年○月○日生、身分證統一編
號：Ｚ000000000號）、丙○○（女、民國○○○年○
月○日生、身分證統一編號：Ｚ000000000號）、丁○○（女、民國○○○年○月○日生、身分證統一編號：Ｚ000
000000號）、己○○（男、民國○○○年○月○日生、身
分證統一編號：Ｚ000000000號），均非原告自被告乙○○受胎所生之婚生子女。
訴訟費用由被告負擔。
    事實及理由
甲、程序方面：
    被告乙○○、丙○○經合法通知，無正當理由，未於最後言
    詞辯論期日到場，核無民事訴訟法第386條所列各款情形，
    爰依原告之聲請，由其一造辯論而為判決。
乙、實體方面：
壹、原告起訴主張：原告與被告乙○○於民國61年4月18日結婚
    ，婚後因個性不合，原告遂於64年3月間離家，雙方自此未
    再共同生活，嗣於75年4月4日離婚。原告與被告乙○○分居
    後，自他人處受胎，於69年6月3日產下被告戊○○、71 年9
    月10日產下被告丙○○、74年5月10日產下被告丁○○、76
    年1月8日產下被告己○○。因原告懷胎期間與被告乙○○仍
    有婚姻關係，致被告戊○○、丙○○、丁○○、己○○受法
    律推定為被告乙○○之婚生子女，但被告戊○○、丙○○、
    丁○○、己○○實非原告自被告乙○○受胎所生，為此爰依
    民法第1063條之規定，提起本件否認子女之訴等語。並聲明
    ：如主文所示。
貳、被告方面：
一、被告乙○○、丙○○未於最後言詞辯論期日到場，據其等以
    前之陳述則稱：同意原告之訴，並對原告主張之前開事實均
    不爭執。
二、被告戊○○、丁○○、己○○部分：同意原告之訴，並對原
    告主張之前開事實均不爭執。
參、得心證之理由：
一、親子關係事件，與社會公益有關，當事人處分主義應受限制
    ，故民事訴訟法關於認諾及自認或不爭執事實效力之規定，
    於親子關係事件，不適用之，此觀民事訴訟法第594條規定
    自明。是被告就本件訴訟為認諾及訴訟上自認或不爭執事實
    ，均不生訴訟上效力，亦不得本於其認諾，為被告敗訴之判
    決。
二、原告主張其與被告乙○○於61年4月18日結婚，婚後原告自
    他人處受胎，於69年6月3日產下被告戊○○、71年9月10 日
    產下被告丙○○、74年5月10日產下被告丁○○、76年1月8
    日產下被告己○○，被告戊○○、丙○○、丁○○、己○○
    雖依法受推定為被告乙○○之婚生子女，然其等間並無血緣
    關係等事實，業據原告提出新式戶籍謄本3件、舊式戶籍謄
    本1件為證；另經本院採取被告乙○○、戊○○、丙○○、
    丁○○、己○○、訴外人蔡蒼海之口腔黏膜細胞檢體送請博
    微生物科技股份有限公司分子生物實驗室進行親子鑑定，就
    被告丙○○、丁○○、己○○與蔡蒼海部分，鑑定結果為：
    「送檢註明為蔡蒼海與丙○○、丁○○、己○○之檢體，其
    相對應之各DNA型別均無矛盾，存在一親等直系血親血緣關
    係之機率為99.9999％。CPI值分別為：0000000.1、0000000
    .0、0000000.9；PP值均為：0.999999」等語。就被告乙○○與被告戊○○部分，鑑定結果則為：「送檢註明為乙○○
    與戊○○之檢體，其DNA STR系統之D8S1179、D21S11、
    CSF1PO、D2S1338、vWA、D18S51、FGA等7個基因座之基因型
    別矛盾，所以乙○○與戊○○間應不存在一親等直系血親血
    緣關係」等語，此有該公司出具之ＤＮＡ親子血緣關係咨詢
    報告單2件可稽。本院參酌現代生物科學發達，醫學技術進
    步，以DNA基因圖譜定序檢驗方法鑑定子女之血統來源之精
    確度已達99.8%以上；另被告丙○○、丁○○、己○○既鑑
    定為蔡蒼海之子女，自不可能同時為被告乙○○之子女；又
    被告就本件訴訟為認諾及不爭執原告主張之事實，雖不生訴
    訟上效力，但本院仍得以此自認或不爭執之情形，作為依自
    由心證判斷事實真偽之資料（最高法院29年上字第56號、32
    年上字第2316號判例參照），亦即被告之供陳，亦足資佐證
    原告所主張事實之真實性。執此，原告關於被告戊○○、丙○○、丁○○、己○○非其與被告乙○○婚姻存續中，自被
    告乙○○處受胎所生之主張，應堪信為真實。
三、受婚生推定之子女，如夫妻之一方能證明子女非為婚生子女
    者，得自知悉該子女非為婚生子女之時起，2年內提起否認
    之訴；夫妻已逾96年5月4日修正前之民法第1063條第2項規
    定所定期間，不得提起否認子女之訴者，得於修正施行後2
    年內提起之；否認子女之訴，由夫起訴者，以妻及子女為共
    同被告，由妻起訴者，以夫及子女為共同被告，96年5月23
    日修正公布之民法第1063條第2項、第3項、民法親屬編施行
    法第8條之1、民事訴訟法第589條之1第1項分別定有明文。
    民法第1063條第2項、民事訴訟法第589條之1所定否認子女
    訴訟之性質，論者固有採形成訴訟說者，惟實務上歷來均認
    為在原告起訴之前，該子女與法律上推定之父間已非親生子
    女關係，原告僅係起訴請求法院以判決加以確認而已，亦即
    法院依原告之聲明而為判決時，並無創設、變更或消滅當事
    人間法律關係之效力，應屬確認訴訟性質（司法院78年7月
    15日78廳民一字第778號函參照）。而民事訴訟法第247條所
    謂即受確認判決之法律上利益，係指因法律關係之存否不明
    確，致原告在私法上之地位有受侵害之危險，而此項危險得
    以對於被告之確認判決除去之者而言，故確認法律關係成立
    或不成立之訴，苟具備前開要件，即得謂有即受確認判決之
    法律上利益（最高法院42年度臺上字第1031號判例參照）。
    被告戊○○、丙○○、丁○○、己○○既係原告與他人所生
    ，與被告乙○○間並無血緣關係，僅因受胎期間原告與被告
    乙○○具婚姻關係，乃受推定為被告乙○○之婚生子女，是
    前開婚生推定顯與事實不符；又因上開不實之婚生推定之故
    ，兩造間因親子關係所生之扶養、繼承等私法上權利義務存
    否即不明確，此等法律關係有無即有不安之狀態，並得以確
    認判決除去，原告應有即受確認判決之法律上利益，自得起
    訴請求確認。而原告於知悉被告戊○○、丙○○、丁○○、
    己○○出生之日（69年6月3日、70年9月10日、74年5月10日
    、76年1月8日）起，至98年3月18日（見附於起訴狀之本院
    收發室收狀章）提起本件訴訟，雖逾修正前民法第1063條所
    定之1年期間，但揆諸上揭法條規定，原告依修正民法親屬
    編施行法第8條之1規定，仍可於新法修正施行後2年內提起
    本件否認子女之訴。從而原告本於前揭法條之規定，請求確
    認被告戊○○、丙○○、丁○○、己○○非原告自被告乙○○受胎所生之婚生子女，為有理由，應予准許。
肆、訴訟費用負擔之依據：民事訴訟第78條、第85條第1項前段
    。
中    華    民    國    98    年    5     月    27    日
                  家事法庭           法  官  劉長宜
以上正本係照原本作成。
如對本判決上訴，須於判決送達後20日之不變期間內，向本院提
出上訴狀（須附繕本）。
中    華    民    國    98    年    5     月    27    日
                                     書記官  董美惠


司法院資訊處製作；財團法人民間司法改革基金會備份。
